# 请教：国有企业持有一公司不到20%的股份，公司上市了，账务处理应该怎么做？

提问人：rex 时间：2012-01-28 15:51:02
公司（国有企业，需要社保划转和存在国资委每年5%抛售限制的问题）持有一公司不到20%股权，投资时公司账上“长期股权投资”科目按成本法记账，现该被投资企业上市了，公司账务处理应怎么做（包括社保划转问题和上市股权被稀释但每股净资产增大是否需要做账的问题）？如果禁售期结束后，公司拟抛售，账务应怎么做？请问相关依据和账务处理，谢谢！

回答人：chenyiwei
如果你公司执行新准则，确定对该上市公司不具有控制、共同控制或者重大影响的，则在被投资企业上市后应转为金融资产核算。具体准则依据为《企业会计准则解释第 3 号》第二条。在大部分情况下，持有上市公司股权都不是为了通过短线操作获取买卖差价（限于上市规则的限售规定，并且国发[1997]16号文关于禁止上市公司和国有企业炒作股票的规定至今未失效），因此多数情况应当是作为可供出售金融资产。 限售期间，所持限售股的公允价值应当以对应的流通股收盘价为基础，考虑限售因素，采用期权定价模型调整后确定。可供出售金融资产公允价值的变动在扣除对应的递延所得税影响后计入资本公积，并作为一项其他综合收益予以列报。如果公允价值出现严重或非暂时性下跌的，则应计提减值准备。可供出售权益工具投资的减值准备在计提后不能通过损益转回。 社保划转问题按财企[2009]94号文规定执行，帐务处理比照一般情况下资产和股权的无偿划转，按应当无偿划出的股权对应的原帐面价值依次冲减未分配利润、盈余公积、资本公积、实收资本，并做好相应国有资产产权变动登记工作。

提问人：rex 时间：2012-01-31 14:41:47
谢谢！按照版主的提示，做了以下分录，请指正： 1 、上市后社保划转 借：未分配利润（盈余公积、资本公积、实收资本等）
贷：长期股权投资（转持部分成本） 2 、上市后由长期股权投资科目直接重分类为可供出售金融资产 借：可供出售金融资产 贷：
长期股权投资（相关科目） 3 、限售期内公允价值发生变动（上涨） （ 1 ）公允价值上涨 借：可供出售金融资产——公允价值变动贷：递延税款 资本公积——其他资本公积 （ 2 ）公允价值发生暂时性下跌 借：递延税款 资本公积——其他资本公积 贷：
可供出售金融资产——公允价值变动 4 、出现严重或非暂时性下跌 借：资产减值损失 　贷：资本公积—资本公积（以往因公允价值变动形成的资本公积） 可供出售金融资产一公允价值变动 5 、出售 借：银行存款 资本公积 贷：投资收益 可供出售金融资产 借：所得税 贷：递延税款

回答人：chenyiwei
基本上可以这样理解。

提问人：palgrave 时间：2015-09-23 14:10:37
那请问，上市前长期股权投资（原小成本法）与上市后可供出售金融资产的差额是计入损益还是权益（ 2014 年新准则之前）？如果计入权益，那么 2014 版的修改（即上市前是成本模式的可供出售金融资产）的意义何在呢？都是计入权益对报表没什么影响啊。看似计入损益，因为《CAS2-2014》指南第 73 页说：“目前某些A+H公司将该类股权确认为可供出售金融资产，有助于解决目前实务中该类股权投资因为被投资方在以后期间实现上市而发生的巨额公允价值变动一次性计入损益问题”。

回答人：chenyiwei
按此前的规定，“小成本法”因被投资企业上市转为可供出售金融资产时，公允价值变动影响计入资本公积（现在的其他综合收益）。